【裁判字號】    90,交聲,209
【裁判日期】    900622
【裁判案由】    違反道路交通管理處罰條例聲明異議
【裁判全文】
臺灣臺北地方法院交通事件裁定          九十年度交聲字第二０九號
    異議人即
    受處分人  甲○○
右列受處分人因違反道路交通管理處罰條例案件，對於臺北市交通事件裁決所中華民
國九十年三月五日所為之處分（原處分案號：北市裁三字第車裁二二－Ａ00000
000號），聲明異議，本院裁定如左：
        主      文
原處分撤銷。
甲○○不罰。
        理      由
一、按汽車違反道路交通管理事件，有以科學儀器取得違規證據資料，足資認定其違
    規事實者，當場不能或不宜攔截掣單舉發者，得逕行舉發；前項逕行舉發，應記
    明車輛牌照號碼、車型等可資辨明之資料，查明汽車所有人姓名或名稱、住址，
    並以該汽車所有人為被通知人製單舉發之，違反道路交通管理事件統一裁罰標準
    及處理細則第二十三條第一項第五款、第二項定有明文；是如以科學儀器取得違
    規證據資料者，固得依法逕行舉發，惟如違規證據資料無法證明受處分人確實有
    違規事實，逕行舉發，即難令人甘服。
二、本件原處分認受處分人即異議人甲○○於民國八十九年十一月十五日上午八時四
    十九分許，騎乘車號ＡＵＦ－八八０號重型機車，沿台北市○○路○段往二段方
    向直行，途經台北市○○路○段、基隆路口設有右轉彎專用道之交岔路口，因停
    等紅燈而佔用右轉彎專用車道，為台北市政府警察局大安分局交通分隊警員乙○
    ○以拍照方式採證，並以受處分人有違反道路交通管理處罰條例第四十八條第七
    款規定之行為逕行掣單舉發。嗣受處分人於舉發通知單上所載應到案日期前申訴
    ，原處分機關函請舉發機關調查結果，仍認受處分人有上開違規行為，遂依道路
    交通管理處罰條例第四十八條第七款、第六十三條第一項第一款之規定，於九十
    年三月五日以北市裁三字第車裁二二－Ａ00000000號裁決書從輕裁處受
    處分人罰鍰新台幣（下同）六百元，並記違規點數一點。
三、訊據受處分人即異議人甲○○堅決否認有右開違規事實，辯稱：違規地點道路交
    通標線規劃不確實，因原本有劃設機車停車格，後設置右轉專用車道，並未將機
    車停車格塗掉，以致造成誤認等語，並提出九十年二月十七日所拍攝違規地點現
    場照片二張為憑，經查：證人舉發警員乙○○到庭證稱：當時舉發的路況，因為
    辛亥路基隆路那邊的號誌過年後標線有做更改，之前舉發的標線是辛亥路往東有
    四個車道，內側一、二車道是直行，外側三、四車道是右轉專用車道，機車專用
    停車格是劃設在直行車道的前面，我們不知道交通局有無塗銷掉，但是觀看違規
    照片很可能該地有設置右轉專用道時，交工處沒有把機車專用道劃掉，本件確實
    有爭議等語。按交通標誌、標線、號誌之設置目的，在於提供車輛駕駛人及行人
    有關道路路況之警告、禁制、指示等資訊，以便利行旅及促進交通安全，並為交
    通稽查人員執行違規取締任務之法令依據，如標誌、標線、號誌之設置模糊不清
    ，互相矛盾，造成人民無所適從，顯與上開立法目的相違。本件本院比對違規照
    片一張與受處分人於九十年二月十七日所拍攝違規地點照片二張，違規照片有明
    顯右轉箭頭，然亦有明顯類似「７」阿拉伯數字之標線，而類似「７」阿拉伯數
    字標線之左、右邊，各有一長、短白色縱線，此與受處分人於九十年二月十七日
    所拍攝違規地點照片二張，機車停等區○○○○道，而第三車道復有劃設右轉彎
    專用車道，最外側車道（即第三車道）有類似「７」阿拉伯數字之標線，上開類
    似「７」標線之左右兩側，各有一長、短之白色縱線均相符，顯見違規地點確實
    有「機車停等區線」與「右轉彎專用車道」標線同時存在，是違規地點之道路交
    通標線混淆不清，衡情易造成一般駕駛人無所適從，原處分機關遽以互相矛盾之
    標線苛責於受處分人，尚有未洽。綜上所述，原處分機關認定受處分人有直行車
    佔用右轉專用道之違規行為，卻未斟酌標線設置不當之情形，似嫌率斷。從而，
    原處分右開裁罰即難認為合法，自應由本院將原處分機關之處分撤銷，諭知受處
    分人不罰，以資適法。
四、據上論斷，應依道路交通案件處理辦法第二十條前段，裁定如主文。
中      華      民      國    九十      年      六      月    二十二    日
                          臺灣臺北地方法院交通法庭
                                      法  官  李  麗  玲
右正本證明與原本無異。
如不服本裁定，應於裁定送達後五日內向本院提出抗告狀。
                                      書記官  江  虹  儀
中      華      民      國    九十      年     六      月     二十二    日


司法院資訊處製作；財團法人民間司法改革基金會備份。
